【裁判字號】    95,交聲,38
【裁判日期】    950616
【裁判案由】    違反道路交通管理處罰條例聲明異議
【裁判全文】
臺灣基隆地方法院交通事件裁定        95年度交聲字第38號
移送機關即
原處分機關  臺北市交通事件裁決所
聲明異議人
即受處分人  乙○○
上列聲明異議人即受處分人因違反道路交通管理處罰條例案件，
對於臺北市交通事件裁決所中華民國95年3 月8 日所為之處分（
原處分案號：北市裁三字第裁22─C00000000 號），聲明異議，
本院裁定如下：
    主      文
異議駁回。
    理      由
一、按汽車停車時，在顯有妨害他車通行之處所，不得停車，道
    路交通安全規則第112 條第1 項第9 款定有明文。次按汽車
    駕駛人停車時，在顯有妨礙其他人、車通行處所停車者，處
    新臺幣（下同）600 元以上1,200 元以下罰鍰，道路交通管
    理處罰條例第56條第1 項第5 款亦定有明文。
二、本件聲明異議人即受處分人乙○○（下稱異議人）駕駛其父
    甲○○（甲○○聲明異議部分，本院另行駁回）所有之車牌
    號碼2258─DW號自用小客車，於民國95年2 月5 日下午5 時
    40 分 許，於臺北縣萬里鄉○○路127-8 號前，為臺北縣政
    府警察局金山分局萬里分駐所（下稱舉發機關）警員李金鍚
    以異議人併排臨時停車，違反道路交通管理處罰條例第55條
    第4款 之規定，當場掣單舉發。異議人不服舉發，在臺北市
    交通事件裁決所（下稱原處分機關）裁決前，委由父親甲○
    ○先行向原處分機關陳述意見，經原處分機關函請舉發機關
    調查後，原舉發機關認異議人係違規將所駕駛之自用小客車
    停放在車道上，且經執勤員警鳴笛指揮後，仍未駛離，顯違
    反道路交通安全規則第112 條第1 項第9 款之規定，在顯有
    妨礙其他人、車通行處所停車，應依道路交通管理處罰條例
    第56條第1 項第5 款規定處罰，原處分機關乃改依道路交通
    管理處罰條例第56條第1 項第5 款及違反道路交通管理事件
    統一裁罰基準表等規定，於95年3 月8 日以北市裁三字第裁
    22─C0 0000000號裁決書裁處異議人900 元罰鍰。
三、聲明異議意旨略以：伊駕駛父親甲○○所有之2258─DW號自
    用小客車，行經臺北縣萬里鄉○○路127 ─8 號前，因前面
    有一輛車子停下來，且伊要等待前往附近亞尼克蛋糕店購買
    蛋糕之妹妹，所以才跟著停下來，未繼續向前行，伊並未注
    意停車地點係劃設黃線或紅線，但應非係在有妨礙他車通行
    之處所，且當時伊沒有熄火，人也沒有下車，亦未併排停車
    ，且舉發員警並未鳴警笛指揮駛離。異議人不服舉發，向臺
    北市交通事件裁決所陳述意見後，臺北縣政府警察局金山分
    局卻於95年2 月24日，以北縣警金交裁字第0950002579號竄
    改事實，誣指異議人經員警鳴笛指揮仍未駛離，而以違反道
    路交通管理處罰條例第56條第1 項第5 款及違反道路交通安
    全規則第112 號第1 項第9 款規定，在顯有妨害其他人、車
    通行處所停車，員警理應疏導前車，伊車始能前行，舉發員
    警涉有濫權指控之嫌云云。
四、經查：
  (一)異議人經本院訊問後，雖未能具體陳述停車地點究係在車道
    內或車道外，停車地點究竟有無標設紅線、黃線或其他可停
    車或可臨時停車之標線或標誌等相關情節，然觀諸證人李金
    鍚即舉發本件違規之臺北縣政府警察局金山分局萬里分駐所
    警員於本院95年5 月3 日訊問時結證稱：當天我們安排交通
    違規舉發勤務，地點就在知名的亞尼克蛋糕店旁，當時在蛋
    糕店門口，車輛併排嚴重，我即鳴笛警告違規車輛，請駕駛
    人駛離，結果看了2 、3 分鐘後，還有車輛沒有駛離，於是
    將警車停在亞尼克蛋糕店前之路旁，再上前掣單舉發。當時
    異議人是將車子停在慢車道上，而在同向車道邊緣線外，已
    經停了1 台車子，故異議人在該處停車已屬併排臨時停車的
    情形，當時舉發違規地點係在亞尼克蛋糕店門前或對面車道
    ，已不復記憶等語；又證人丙○○即當時同被舉發違規臨時
    停車之駕駛人於同日到庭證稱（此名證人係依異議人聲請，
    傳喚同日停放在異議人所駕駛之自用小客車前，而同為警舉
    發違規之駕駛人，本院請舉發警員傳真該名駕駛人違規舉發
    通知單後，傳喚到庭作證）：95年2 月5 日下午5 時許，其
    將所駕駛之自用小客車停在亞尼克蛋糕店正對面車道之慢車
    道上，當時其係併排臨時停車，後方還有很多車子都是違規
    併排停車，警方舉發違規前，其並未聽聞警笛聲，亦未看到
    警員亮警示燈等語；再參以證人甲○○即異議人之父同日亦
    到庭證稱：異議人係將自用小客車停在亞尼克蛋糕店對面之
    由證人丙○○駕駛之自用小客車後方，員警走路過來舉發，
    並未鳴警笛等語，可見異議人係將所駕駛之自用小客車停放
    在證人丙○○所駕駛之自用小客車後方，而證人丙○○既證
    述係在慢車道上停車，據此足徵異議人經警舉發違規時，亦
    係將所駕駛之自用小客車停放在亞尼克蛋糕店對面之慢車道
    上。按慢車道係供行車之用，異議人在慢車道上停車，自屬
    在顯有妨礙其他人、車通行處所停車，異議人空言否認，顯
    係事後卸責之詞，委不足採。
  (二)又異議人於原處分機關裁決前，得填具陳述書向原處分機關
    陳述意見，原處分機關為參酌舉發違規事實、違反情節、稽
    查人員處理意見等，可請原舉發機關查明異議人陳述之意見
    ，而原舉發機關調查後，則可依其調查認定異議人違規事實
    及舉發違反之法條，此觀道路交管理事件統一裁罰基準及處
    理細則第37條、第43條第1 項自明。本件原舉發機關本係舉
    發異議人併排臨時停車，應依道路交通管理處罰條例第55條
    第4 款規定處罰，嗣經原處分機關函請原舉發機關調查後，
    改以異議人在顯有妨礙他車通行處所停車，認應依同條例第
    56條第1 項第4 款處罰，固有本件舉發違反道路交通管理事
    件通知單影本1 紙、臺北市交通事件裁決所交通違規案件陳
    述書、臺北縣政府警察局金山分局95年2 月24日北縣警金交
    裁字第0950002579號函等件影本各1 紙在卷可憑，然揆諸前
    揭規定，原舉機關更改其認定之違規事實及舉發違反之法規
    ，乃其法定職權之行使，要難據此認原舉發單位係竄改事實
    ，況本院調查證據結果，異議人確係在有妨礙其他人、車通
    行之處所停車，業如前認定，原舉發單位之舉發並無何違誤
    ，是異議人辯稱原舉發單位竄改事實云云，委不足採。再者
    ，異議人係因停車等候下車購買蛋糕的妹妹，致未繼續向前
    行，並非因前車違規停車致阻礙通行乙節，業據異議人到庭
    陳述在卷，是並無舉發員警未疏導前車，致無法通行之情形
    。末以，查無法律明文規定警員於舉發違規停車之勤務前，
    須先鳴警笛、亮警示燈，是本件舉發警員於舉發前是否有鳴
    警笛、亮警示燈，與本件異議人違規事實之認定並無相關聯
    ，異議人辯稱舉發警員濫權舉發云云，亦不足採。
五、綜上所述，異議人駕駛自用小客車，在上揭時、地，違規在
    顯有妨礙其他人、車通行之處所停車之違規行為明確，原處
    分機關依道路交通管理處罰條例第56第1 項第5 款規定，於
    95年3 月8 日以北市裁三字第裁22─C00000000 號裁決書裁
    處異議人900 元罰鍰，核無違誤，本件異議人之異議為無理
    由，自應將其異議駁回。
據上論斷，應依道路交通案件處理辦法第第19條，裁定如主文。
中    華    民    國    95    年    6     月    16    日
                  交通法庭法  官  劉桂金
以上正本證明與原本無異。
對於本件裁定如有不服，應於收受送達後5日內，向本院提出抗
告書狀，敘述抗告之理由，抗告於臺灣高等法院。
中    華    民    國    95    年    6     月    16    日
                          書記官  鄧順生


司法院資訊處製作；財團法人民間司法改革基金會備份。
